【裁判字號】    98,訴,114
【裁判日期】    980205
【裁判案由】    違反毒品危害防制條例
【裁判全文】
臺灣彰化地方法院刑事判決  98年度訴字第114號
公  訴  人  臺灣彰化地方法院檢察署檢察官
被      告  甲○○
上列被告因違反毒品危害防制條例案件，經檢察官提起公訴（97
年度毒偵字第4508號），於本院準備程序中，被告就被訴事實為
有罪之陳述，經裁定改行簡式審判程序，本院判決如下：
    主  文
甲○○施用第一級毒品，累犯，處有期徒刑捌月。
    犯罪事實
一、甲○○前於民國89年、92年間，各因施用毒品案件，分經送
    觀察勒戒處分執行後，均認無繼續施用傾向，由台灣彰化地
    方法院檢察署檢察官以89年度毒偵字第5968號、92年度毒偵
    字第2347號為不起訴處分確定；復於前開觀察、勒戒執行完
    畢釋放後5年內即92年間，又犯竊盜案件、施用第一級毒品
    案件，分經臺灣高等法院臺中分院以93年度上訴字第923 號
    判處各有期徒刑3年、10月確定，施用毒品部分，其後經減
    刑為有期徒刑5月，上開二案件經上開法院定應執行刑為有
    期徒刑3年4月確定，經入監服刑至96年7月16日執行完畢。
    詎其猶未戒除毒癮，基於施用第一級毒品海洛因之犯意，於
    97年10月13日9時30分許回溯72小時內某時，在其位於彰化
    縣鹿港鎮○○里○○路283號之居所處，以將海洛因摻水稀
    釋後置入針筒內注射體內之方式，施用第一級毒品海洛因1
    次。嗣於同年月13日9時11分許，其主動向員警自首施用毒
    品之情，並同意隨員警回警局採集尿液送驗呈毒品嗎啡陽性
    反應，而查獲上情。
二、案經彰化縣警察局鹿港分局報請臺灣彰化地方法院檢察署檢
    察官偵查起訴。
    理  由
一、按除被告所犯為死刑、無期徒刑、最輕本刑為3 年以上有期
    徒刑之罪或高等法院管轄第1 審案件者外，於前條第1 項程
    序進行中，被告先就被訴事實為有罪之陳述時，審判長得告
    知被告簡式審判程序之旨，並聽取當事人、代理人、辯護人
    及輔佐人之意見後，裁定進行簡式審判程序；除簡式審判程
    序及簡易程序案件外，第1 審應行合議審判，刑事訴訟法第
    273 條之1 第1 項、第284 條之1 分別定有明文。本件被告
    甲○○所涉係死刑、無期徒刑、最輕本刑為3 年以上有期徒
    刑之罪或高等法院管轄第1 審案件以外之罪，並於本院行準
    備程序時就被訴事實為有罪之陳述，本院合議庭依前揭規定
    ，經評議結果，裁定改由受命法官獨任行簡式審判程序。
二、上開犯罪事實，業據被告甲○○於本院審理時坦承不諱，又
    被告經警採集其尿液送驗結果，確呈毒品嗎啡陽性反應，此
    有彰化縣警察局鹿港分局委託檢驗尿液代號與真實姓名對照
    表1 紙及詮昕科技股份有限公司於97年10月23日出具之濫用
    藥物尿液檢驗報告1 紙附卷可稽，足徵被告之自白確與事實
    相符，堪以採信。本件事證明確，被告上開犯行洵堪認定，
    應依法論科。
三、按修正毒品危害防制條例就施用毒品者，僅於「初犯」及「
    5 年後再犯」二種情形，有其追訴條件之限制，即須於初犯
    經觀察、勒戒或強制戒治釋放後，5 年內均無施用毒品之行
    為，始能認其前所實施之觀察、勒戒或強制戒治已足遮斷毒
    癮，而得於5 年後再犯時，再予適用初犯之規定，重行觀察
    、勒戒等程序；倘5 年內已經再犯，被依法追訴處罰，縱其
    第3 次（或第3次以上）施用毒品之時間在初犯釋放5年以後
    ，與「5年後再犯」之情形有別，且因已於「5年內再犯」，
    顯見其再犯率甚高，原實施觀察、勒戒或強制戒治，已無法
    收其實效，而無5 年戒斷期之存在，自無再經觀察、勒戒及
    強制戒治之必要，應由檢察官逕行起訴，此有最高法院95年
    度臺非字第59、65號判決及同年度第7 次刑事庭會議決定足
    供參照。查本件被告前施用毒品案件，經本院裁定送觀察、
    勒戒，因認無繼續施用毒品之傾向，於92年10月1 日執行完
    畢釋放，由臺灣彰化地方法院檢察署以92年度毒偵字第2347
    號為不起訴處分確定；惟其於前開觀察、勒戒執行完畢釋放
    後5 年內之92、93年間，復因施用第一級毒品之犯行，經臺
    灣高等法院臺中分院以93年度上訴字第923 號判決判處有期
    徒刑10月確定等情。此有臺灣彰化地方法院檢察署刑案資料
    查註紀錄表及臺灣高等法院被告前案紀錄表各1 份在卷可考
    ，則其再犯本件施用第一級毒品犯行，按諸前揭說明，即與
    5 年後再犯之情形有別，自應逕行追訴。
四、核被告甲○○所為，係犯毒品危害防制條例第10條第1 項之
    施用第一級毒品罪。被告持有第一級毒品進而施用，其持有
    第一級毒品之低度行為，應為其施用第一級毒品之高度行為
    吸收，不另論罪。又被告有上開犯罪事實欄所載之前科紀錄
    ，有臺灣高等法院被告前案紀錄表、臺灣彰化地方法院檢察
    署刑案資料查註紀錄表各1 份在卷可憑，其於有期徒刑執行
    完畢後，5 年內故意再犯本件有期徒刑以上之罪，為累犯，
    應依刑法第47條第1項之規定加重其刑。按犯人在犯罪未發
    覺之前，向檢察官或司法警察官告知其犯罪，而不逃避接受
    裁判，即與刑法第62條規定自首之條件相符，不以言明自首
    並願受裁判為必要，又該條所謂未發覺之罪，固非以有偵查
    犯罪權之機關或人員確知其人犯罪無誤為必要，而對於其發
    生嫌疑時，即得謂為已發覺；但此項對犯人之嫌疑，仍須有
    確切之根據得為合理之可疑者，始足當之，若單純主觀上之
    懷疑，要不得謂已發生嫌疑（最高法院85年度臺上字第4908
    號判決要旨參照）。查被告在有偵查犯罪權限之員警尚未發
    覺其施用海洛因犯行前，主動向員警自首其施用前開海洛因
    犯行而接受裁判乙情，此有被告警詢筆錄附卷可參，爰依刑
    法第62條前段規定減輕其刑，並依法先加後減之。爰審酌被
    告之品行、犯罪之動機、目的、施用毒品係自戕身心，且曾
    因施用毒品而送觀察、勒戒處分，猶不知悔改，未能戒除毒
    癮，竟又再度施用毒品，顯乏禁絕毒害之決心，雖被告自述
    其有二名小孩需扶養等語，惟其不知已為人父，應為子女之
    好榜樣足供子女身教楷模，卻仍購進毒品施用，不知愛惜身
    體，戕害身心甚大，除使自己大好前程蒙上陰影，間接傷害
    子女成長過程需父母陪伴扶助，並讓家屬蒙羞，並參酌其犯
    罪後坦承犯行，態度尚屬良好等一切情狀，量處如主文所示
    之刑，並諭知易科罰金折算標準，以示懲儆。
據上論斷，應依刑事訴訟法第273條之1第1項、第299條第1項前
段，毒品危害防制條例第10條第1項，刑法第11條前段、第47條
第1項、第62條，判決如主文。
本案經檢察官鄭少玨到庭執行職務。
中    華    民    國    98    年    2     月    5    日
                  刑事第六庭      法  官  張德寬
以上正本證明與原本無異。
如不服本判決應於收受判決後10日內向本院提出上訴書狀，並
應敘述具體理由。其未敘述上訴理由者，應於上訴期間屆滿後
20日內向本院補提理由書(均須按他造當事人之人數附繕本)
「切勿逕送上級法院」。
中    華    民    國    98    年    2    月    5    日
                                  書記官  黃得翔
附錄本案論罪科刑法條全文：
毒品危害防制條例第10條
施用第一級毒品者，處 6 月以上 5 年以下有期徒刑。
施用第二級毒品者，處 3 年以下有期徒刑。


司法院資訊處製作；財團法人民間司法改革基金會備份。
